臺灣士林地方法院刑事判決　　　　　　　95年度易字第1693號
公　訴　人　臺灣士林地方法院檢察署檢察官
被　　　告　甲○○
上列被告因傷害等案件，經檢察官提起公訴（95年度偵字第3061
號、95年度偵緝字第187 號），被告於準備程序中就被訴事實為
有罪之陳述，本院合議庭裁定改由受命法官獨任依簡式審判程序
審理，並判決如下：
    主  文
甲○○傷害人之身體，處有期徒刑參月，如易科罰金以銀元參佰
元即新臺幣玖佰元折算壹日。又公然侮辱人，處拘役貳拾日，如
易科罰金以銀元參佰元即新臺幣玖佰元折算壹日。又以加害生命
、身體之事恐嚇他人致生危害於安全，處拘役參拾日，如易科罰
金以銀元參佰元即新臺幣玖佰元折算壹日。又共同傷害人之身體
，處有期徒刑陸月，如易科罰金以銀元參佰元即新臺幣玖佰元折
算壹日，扣案之鋁製球棒及木棍各壹支均沒收。有期徒刑部分應
執行有期徒刑捌月，拘役部分應執行拘役肆拾日，如易科罰金均
以銀元參佰元即新臺幣玖佰元折算壹日，扣案之鋁製球棒及木棍
各壹支均沒收。
    事  實
一、甲○○因不滿丙○○持續在其阿姨家前按門鈴，遂於民國94
    年6 月13日上午9 時10分許，以電話邀約丙○○前往臺北縣
    汐止市○○路○ 段143 號前見面，丙○○依約於同日上午9
    時30分許，前往上址，甲○○竟基於普通傷害之故意，徒手
    毆打丙○○右眼，致丙○○受有右眼眼球挫傷、合併右眼眼
    眶骨骨折及右眼視網膜水腫之普通傷害。
二、甲○○因知悉丙○○對其提出傷害告訴而心生不滿，乃於95
    年2 月15日上午11時25分許，至臺北縣汐止市○○路○ 段20
    2 號旁丁○○、乙○○、丙○○父子共同經營之菜攤理論，
    並在上址公共場所，公然以「幹你娘」（臺語）之三字經侮
    辱丁○○。又基於恐嚇之犯意，在上址，向丁○○、乙○○
    、丙○○恫稱：「若不撤銷告訴就要你們好看」等語（臺語
    ），以此加害生命、身體之事恐嚇丁○○、乙○○、丙○○
    ，致使其等心生畏懼而危害於安全。
三、甲○○復於95年2 月15日中午12時23分許，夥同綽號「阿賢
    」及其他2 名等姓名、年籍不詳之成年男子，共同基於普通
    傷害之犯意聯絡，由甲○○持其等所有之鋁製球棒1 支，另
    3 名男子則分持其等所有之木棍、鐵條等物，再次前往上址
    菜攤，並由其中1 名男子在外把風，甲○○則與另2 名男子
    進入菜攤，甲○○持鋁製球棒毆打丁○○頭部及乙○○之手
    臂，另2 名男子則毆打丙○○及乙○○身體，並毀損菜攤內
    展售之水果，致丁○○受有頭部外傷併頭皮裂傷、右小指指
    骨骨折之普通傷害，乙○○受有右手腕骨折、右手挫傷、左
    小腿擦挫傷之普通傷害，丙○○則受有頭部外傷、左肩、右
    手臂挫傷之普通傷害，並足以生損害於丁○○、乙○○、丙○○。嗣警據報於同日12時30分許前往上址處理，當場逮捕
    甲○○並扣得其與上開其他3 名男子共有之鋁製球棒、木棍
    各1 支。
四、案經丁○○、丁○○配偶蘇陳淑真、乙○○、丙○○訴由臺
    北縣政府警察局汐止分局報告臺灣士林地方法院檢察署檢察
    官偵查起訴。
    理  由
一、上開犯罪事實，業據被告甲○○於警詢、檢察官偵查及本院
    審理中坦承不諱，核與證人即被害人丙○○、乙○○、丁○○於警詢、檢察官偵查中及本院準備程序中指訴之情節相符
    ，並經證人即路人許德慶於偵查中檢察事務官調查中證述被
    告甲○○確於95年2 月15日11時25分許，在上址菜攤，恫嚇
    稱：「若不撤銷告訴就要你們好看」等語明確（參見95年度
    偵字第3061號偵查卷第81頁），且有現場監視錄影翻拍照片
    18 張 （參見同上偵查卷第84至88頁）、現場照片15張（參
    見同上偵查卷第及三軍總醫院附設民眾診療服務處出具丙○○受傷之診斷證明書1 紙（參見94年度偵字第9263號偵查卷
    第12頁）、國泰綜合醫院汐止分院出具丁○○、乙○○、丙○○受傷之甲種診斷證明書計3 紙（參見95年度偵字第3061
    號偵查卷第30至32頁）附卷可憑，復有鋁製球棒、木棍各1
    支扣案可稽，應甚明確。公訴人雖指被告尚有恐嚇稱：「再
    告我，就要你們死」云云，然此部分業為被告所堅決否認，
    且證人許德慶亦未證述有此部分之事實，自難遽為認定。是
    本件被告之自白應認與事實相符，其犯行洵堪認定，應予論
    罪科刑。
二、核被告甲○○於事實欄一部分所為，係犯刑法第277 條第1
    項普通傷害罪；於事實欄二部分所為，係犯刑法第305 條恐
    嚇危害安全罪及同法第309 條第1 項公然侮辱罪；於事實欄
    三部分所為，係犯刑法第277 條第1 項普通傷害罪及同法第
    354 條毀損罪。
三、被告行為後，刑法第2 條法律變更適用、第28條共同正犯、
    第51條第5 款定應執行刑及第41條易科罰金標準之規定，已
    於94年1 月7 日經立法院修正三讀通過，總統命令公布，於
    95年7 月1 日施行，該法第2 條係規範行為後法律變更適用
    所生新舊法律比較適用之準據法，於新法施行後，應適用修
    正後刑法第2 條第1 項之規定，為「從舊從輕」之比較。又
    按行為後法律有變更者，適用行為時之法律。但行為後之法
    律有利於行為人者，適用最有利於行為人之法律，修正後刑
    法第2 條第1 項定有明文。
  (一)刑法分則編各罪所定罰金刑之貨幣單位原為銀元，修正前刑
    法第33條第5 款規定：「罰金：1 元（銀元）以上。」，而
    依罰金罰鍰提高標準條例規定，就72年6 月26日前修正之刑
    法部分條文罰金數額提高2 至10倍，其後修正者則不提高倍
    數，並依現行法規所定貨幣單位折算新臺幣條例規定，以銀
    元1 元折算新臺幣3 元；修正後刑法第33條第5 款規定：「
    罰金：新臺幣1,000 元以上，以百元計算之。」，刑法第33
    條第5 款所定罰金貨幣單位經修正為新臺幣後，刑法分則各
    罪所定罰金刑之貨幣單位亦應配合修正為新臺幣，為使刑法
    分則編各罪所定罰金之最高數額與刑法修正前趨於一致，乃
    增訂刑法施行法第1 條之1 ：「中華民國94年1 月7 日刑法
    修正施行後，刑法分則編所定罰金之貨幣單位為新臺幣。94
    年1 月7 日刑法修正時，刑法分則編未修正之條文定有罰金
    者，自94年1 月7 日刑法修正施行後，就其所定數額提高為
    30倍。但72年6 月26日至94年1 月7 日新增或修正之條文，
    就其所定數額提高為3 倍。」；從而，刑法分則編各罪所定
    罰金刑之最高數額，於上開規定修正後並無不同，惟修正後
    刑法第33條第5 款所定罰金刑最低數額，較之修正前提高，
    自以修正前刑法第33條第5 款規定有利於被告。
  (二)修正前刑法第28條規定：「二人以上共同實施犯罪之行為者
    ，皆為正犯。」，修正後刑法第28條規定：「二人以上共同
    實行犯罪之行為者，皆為正犯。」，剔除未參與犯罪實行行
    為之預備及陰謀共同正犯，然對本件被告而言，其已參與實
    行行為，修正前後之規定，並無何者有利或不利之情形。
  (三)修正前刑法第51條規定：「數罪併罰，分別宣告其罪之刑，
    依左列各款定其應執行者：」，其中第5 款規定：「宣告多
    數有期徒刑者，於各刑中之最長期以上，各刑合併之刑期以
    下，定其刑期。但不得逾20年。」；修正後刑法第51條第5
    款規定：「宣告多數有期徒刑者，於各刑中之最長期以上，
    各刑合併之刑期以下，定其刑期。但不得逾30年。」，則比
    較結果，修正前之規定較有利於被告。
  (四)綜合上述情形比較新舊法，依修正後刑法第2 條第1 項前段
    之規定，應適用修正前刑法第28條、第51條第5 款、第33條
    第5 款之規定而為適用。
  (五)又修正刑法係自95年7 月1 日起施行，在此之前，刑法分則
    編有關罰金刑之貨幣單位係銀元；且依刑法分則編應處罰金
    者，應適用罰金罰鍰提高標準條例第1 條之規定；亦即應按
    各該具體條文制定或修正之時間先後，定其提高之倍數。惟
    被告行為後，刑法施行法增訂第1 條之1 ，於95年6 月14日
    經總統公布，並自同年7 月1 日起施行；該條規定：「中華
    民國94年1 月7 日刑法修正施行後，刑法分則編所定罰金之
    貨幣單位為新臺幣。94年1 月7 日刑法修正時，刑法分則編
    未修正之條文定有罰金者，自94年1 月7 日刑法修正施行後
    ，就其所定數額提高為30倍。但72年6 月26日至94年1 月7
    日新增或修正之條文，就其所定數額提高為3 倍」。亦即自
    95年7 月1 日起，刑法分則編所定罰金之貨幣單位，由原來
    之銀元改為新臺幣；且94年1 月7 日刑法修正時，刑法分則
    編未修正之條文定有罰金者，自95年7 月1 日起，有關罰金
    之數額提高為30倍。本案被告所犯刑法第277 條第1 項普通
    傷害罪、同法第305 條恐嚇危害安全罪、同法第354 條毀損
    罪及同法第309 條第1 項公然侮辱罪自24年7 月1 日施行後
    即未再修正，依增訂刑法施行法第1 條之1 之規定，其罰金
    以新台幣為單位，數額應提高30倍。此與增訂前之罰金以銀
    元為單位，且適用罰金罰鍰提高標準條例第1 條前段之結果
    應提高10倍，而新台幣與銀元之比例為1 ：3 ，換算結果亦
    為30倍者，並無不同。亦即增訂刑法施行法第1 條之1 之意
    旨，僅在使刑法規範之罰金刑之貨幣單位，一律改為新台幣
    ，並使增訂前後有關罰金刑提高之倍數一致，對被告而言，
    並無有利、不利之比較適用之問題，且此增訂之規定應屬罰
    金罰鍰提高標準條例第1 條但書之情形，當無同條前段規定
    之適用，自應逕行適用刑法施行法第1 條之1 之規定。
  (六)被告甲○○就事實欄二部分，以一行為同時恐嚇丁○○、乙○○、丙○○，觸犯3 個恐嚇危害安全罪，為想像競合犯，
    應依修正後刑法第55條（此為文字變動，直接適用修正後之
    規定）規定，從一罪處斷。又被告甲○○與其他3 名姓名年
    籍不詳成年男子間，就事實欄三部分所示2 罪間，有犯意聯
    絡及行為分擔，均為共同正犯，且其等以一行為同時傷害丁○○、乙○○、丙○○，並毀損菜攤水果等物，觸犯上開4
    罪，為想像競合犯，應依修正後刑法第55條（此為文字變動
    ，直接適用修正後之規定）規定，從較重之普通傷害罪一罪
    處斷。再被告所犯上開數罪，犯意個別，應分論併罰。
四、爰審酌被告因細故傷害他人，又以暴力圖謀他人撤回告訴，
    造成被害人等受傷嚴重及財產損失，及犯罪後雖坦承犯行，
    仍未與被害人達成和解、並其犯罪手段、生活狀況、品行、
    智識程度等一切情狀，分別量處如主文所示之刑。再被告於
    犯罪時之刑法第41條規定：「犯最重本刑為5 年以下有期徒
    刑以下之刑之罪，而受6 個月以下有期徒刑或拘役之宣告，
    因身體、教育、職業、家庭之關係或其他正當事由，執行顯
    有困難者，得以1 元以上3 元以下折算1 日，易科罰金。但
    確因不執行所宣告之刑，難收矯正之效，或難以維持法秩序
    者，不在此限。併合處罰之數罪，均有前項情形，其應執行
    之刑逾6 月者，亦同。」，而修正前罰金罰鍰提高標準條例
    第2 條（於95年7 月1 日修正刪除施行）規定，就其原定數
    額提高為100 倍折算1 日，則本件被告行為時之易科罰金折
    算標準，最高得以銀元300 元折算1 日，經折算為新臺幣後
    ，應以新臺幣900 元折算1 日。惟95年7 月1 日修正公布施
    行之刑法第41條則規定：「犯最重本刑為5 年以下有期徒刑
    以下之刑之罪，而受6 個月以下有期徒刑或拘役之宣告者，
    得以新臺幣1, 000元、2,000 元或3,000 元折算1 日，易科
    罰金。但確因不執行所宣告之刑，難收矯正之效，或難以維
    持法秩序者，不在此限。前項規定於數罪併罰，其應執行之
    刑未逾6 月者，亦適用之。」，比較修正前後之易科罰金折
    算標準及併罰後是否可得易科其刑之規定，以修正前之規定
    較有利於被告，則依修正後刑法第2 條第1 項前段，應適用
    修正前刑法第41條第1 項前段、第2 項及修正前罰金罰鍰提
    高標準條例第2 條規定，定其易科罰金之折算標準，且依修
    正前刑法第51條第5 款及第6 款規定，定其有期徒刑及拘役
    應執行之刑，以資懲儆。扣案之鋁製球棒、木棍各1 支為被
    告與上開其他3 名男子共有供上述事實欄三所示犯罪所用之
    物，業為被告供承明確，爰依法宣告沒收，至其他未扣案之
    工具是否存在，所有權誰屬，並不能確定，為免執行不便，
    乃不宣告沒收，附此敘明。
據上論斷，應依刑事訴訟法第273 條之1 第1 項、第299 條第1
項前段，刑法第2 條第1 項前段、修正前刑法第28條、刑法第27
7 條第1 項、第305 條、第309 條第1 項、第354 條、第55條、
修正前刑法第41條第1 項前段、第2 項、第51條第5 款、第6 款
、第38條第1 項第2 款，刑法施行法第1 條之1 第1 項、第2 項
前段，修正前罰金罰鍰提高標準條例第2 條，現行法規所定貨幣
單位折算新臺幣條例第2 條，判決如主文。
本案經檢察官林宏松到庭執行職務。
中　　華　　民　　國　　96　　年　　2 　　月　　27　　日
                  刑事第一庭法  官  雷雯華
以上正本證明與原本無異。
如不服本判決，應於判決送達後10日內，向本院提出上訴狀。
                            書記官  陳如玲
中　　華　　民　　國　　96　　年　　2 　　月　　27　　日
附錄本案論罪科刑法條之依據：
刑法第277條第1項
傷害人之身體或健康者，處 3 年以下有期徒刑、拘役或 1 千元
以下罰金。
刑法第305條
以加害生命、身體、自由、名譽、財產之事，恐嚇他人致生危害
於安全者，處2 年以下有期徒刑、拘役或3 百元以下罰金。
刑法第309條第1項
公然侮辱人者，處拘役或 3 百元以下罰金。
刑法第354條
毀棄、損壞前二條以外之他人之物或致令不堪用，足以生損害於
公眾或他人者，處2 年以下有期徒刑、拘役或5 百元以下罰金。
